臺灣高雄地方法院刑事判決　　　　　　　　　　　　九十二年度訴字第二九七三號
　　公　訴　人　臺灣高雄地方法院檢察署檢察官
　　被　　　告　己○○　男　.
　　　　　　　　戊○○　男　.
右列被告等因搶奪等案件，經檢察官提起公訴（九十二年度偵字第一九八一七、二二
０五五、二四七五八、二五０三六號），本院判決如左：
    主      文
己○○共同連續竊盜，處有期徒刑陸月；又共同連續意圖為自己不法之所有，而搶奪
他人之動產，處有期徒刑壹年肆月；應執行有期徒刑壹年捌月。
戊○○共同連續竊盜，累犯，處有期徒刑陸月；又共同連續意圖為自己不法之所有，
而搶奪他人之動產，累犯，處有期徒刑壹年肆月；應執行有期徒刑壹年捌月。
    事      實
一、己○○曾於民國（下同）七十八年間因懲治盜匪條例案件，經法院判處有期徒刑
    三年六月，嗣經減刑為二年四月，於八十一年十二月六日執行完畢，又於八十四
    年間，因藏匿人犯、違反肅清煙毒條例等罪，經法院判處有期徒刑三年八月確定
    ，次於八十五年間，因違反麻醉藥品管理條例案，經法院判處有期徒刑八月確定
    ，再於八十六年間因違反肅清煙毒條例案件，經法院判處有期徒刑四年二月確定
    ，復在八十七年間，因偽造文書罪，經法院判處有期徒刑四月確定，上開尚未執
    行完畢之各該案件，均合併或接續執行，九十年五月二十四日始假釋出監，現仍
    於假釋中；戊○○於八十二年間，因違反肅清煙毒條例案件，經法院判處有期徒
    刑三年五月確定，執行期間，假釋出監，又於八十四年間因違反麻醉藥品管理條
    例案，經法院判處有期徒刑四月確定，前開違反肅清煙毒條例案件之假釋即遭撤
    銷，復在八十六年間因違反槍砲彈藥刀械管制條例案，經法院判處有期徒刑一年
    確定，三案合併執行有期徒刑二年，於九十一年十月四日始執行完畢；二人竟均
    不知悔改，復基於意圖為自己不法所有之概括犯意聯絡，先於九十二年九月二十
    六日下午二時許，在高雄市○○區○○路一號前（即餐旅學校前），趁王江龍所
    有而由王暉翔使用之車牌號碼ＦＣＮ─六一一號機車鑰匙仍插於機車上之機會，
    下手竊取該部機車，得手後，己○○騎乘上開機車附載戊○○，於同日下午五時
    三十分許，行經高雄市○○區○○路與松興路口時，因闖紅燈遭警攔檢而循線查
    獲，並扣得鑰匙一支；復於同年月二十九日下午，在高雄市○○區○○路一０六
    之一號前，趁蔡佳信所有車牌號碼ＯＫＸ─０六二號機車之鑰匙未自機車上鎖頭
    取下之際，逕自啟動竊取該部機車，得手後，供代步之用。
二、另戊○○與己○○又另行基於意圖為自己不法所有之概括犯意聯絡，連續於附表
    所示之時間、地點，以附表所示之犯罪方式搶奪如附表所示之被害人所有如附表
    所示之財物，並將得手如附表所示之財物變賣後，朋分該款花用，嗣戊○○與己
    ○○於如附表編號五所示之搶奪藍洪金綿案發生，且行搶得手後，己○○遭路旁
    民眾楊隆琪當場逮捕，並扣得上開車號ＯＫＸ─０六二號機車一部、機車鑰匙一
    支、如附表編號五所示搶得財物之金項鍊一條及己○○所有之安全帽一頂等物品
    ，戊○○則趁隙逃逸，延於九十二年十一月十一日上午十一時許，在高雄縣鳳山
    市○○路五一巷四一號，為警拘提到案。
三、案經高雄縣政府警察局林園分局及高雄市政府警察局小港分局移送臺灣高雄地方
    法院檢察署檢察官偵查起訴。
    理      由
一、共同竊盜部分：
    訊據被告己○○於本院審理中坦認於前揭時、地竊取車號ＦＣＮ─六一一號機車
    ，被告戊○○則在審理中供承於前揭時、地竊盜車號ＯＫＸ─０六二號機車，惟
    被告己○○矢口否認有共同竊取ＯＫＸ─０六二號機車，並辯稱：該機車係被告
    戊○○單獨竊取云云；被告戊○○則矢口否認與被告己○○共同竊盜ＦＣＮ─六
    一一號機車，辯稱：係被告己○○單獨竊取該機車云云。惟查：
  （一）被告己○○、戊○○於偵訊時均已坦供：二人共同竊盜ＦＣＮ─六一一號機
        車等詞（九十二年度偵字第二二０五五號偵查卷第九五頁、第一０一頁），
        核與被害人王暉翔於警詢中指訴之情節相符（警卷第一卷第四頁），並有贓
        物認領保管單乙紙在卷可稽（警卷第一卷第五頁），是被告戊○○否認涉案
        ，被告己○○於審理時亦附和其詞而供陳：係其單獨竊取ＦＣＮ─六一一號
        機車，均無非卸責迴護之詞，當無可採。
  （二）被告己○○、戊○○在偵查中均供承：二人共同竊取ＯＫＸ─０六二號機車
        等語（九十二年度偵字第二二０五五號偵查卷第九五頁、第一０一至一０二
        頁），亦與被害人蔡佳信之弟辛○○於警詢時指訴之情節一致（警卷第三卷
        第一六頁），且有辛○○所簽具之贓物認領保管單一張附卷足憑（警卷第三
        卷第一九頁），則被告己○○空言否認竊取該機車，被告戊○○亦迴護被告
        己○○而於審理時供陳係伊一人所竊云云，均事後狡飾之言，自不足取。
    從而，本件被告二人共同竊盜上開二輛機車之犯行，事證已臻明確，被告等之竊
    盜犯行堪予認定。
二、共同搶奪部分：
    右開搶奪事實部分，業據被告己○○、戊○○二人分別於警、偵訊及審理時坦承
    不諱，核與被害人甲○○○（警卷第二卷第二四頁、九十二年度偵字第二二０五
    五號偵查卷第一四０頁）、丙○○（警卷第二卷第四五頁、九十二年度偵字第二
    二０五五號偵查卷第一三九頁）、庚○○○（警卷第二卷第四二頁、九十二年度
    偵字第二二０五五號第一二六頁）、乙○○○（警卷第二卷第五四頁、九十二年
    度偵字第二二０五五號偵查卷第一三八頁）、藍洪金綿（警卷第三卷第六頁、九
    十二年度偵字第二二０五五號偵查卷第一一四頁）分別於警詢、偵查中之指陳相
    合，且有附表編號五所示案件之目擊證人楊隆琪在警、偵訊時之證述足憑（警卷
    第三頁第九頁、九十二年度偵字第二二０五五號偵查卷第一一四頁），復據卷附
    被害人藍洪金綿簽具之贓物認領收據乙紙（警卷第三卷第十五頁）、被害人甲○
    ○○指認之遭搶金項鍊相片一幀（警卷第二卷第三０頁）及扣案之被告己○○所
    配戴之安全帽乙頂（警卷第三卷第一三、二四頁）與查獲之被告二人所竊及行搶
    所騎乘之車號ＯＫＸ─０六二號機車（警卷第三卷第一三、二三、二四頁）可資
    證明，事證已明，被告二人之搶奪犯行堪予認定。
三、核被告己○○、戊○○所為，係犯刑法第三百二十條第一項之竊盜及同法第三百
    二十五條第一項之搶奪等罪。被告等就上開二次竊盜及如附表所示之搶奪犯行間
    ，皆有犯意聯絡及行為分擔，均應論以共同正犯。又被告等所為二次竊盜行為及
    如附表所示五次搶奪犯行，均時間緊接，所犯各該罪名皆相同，顯係出於概括之
    犯意為之，均為連續犯，分別依刑法第五十六條之規定以一連續竊盜及一連續搶
    奪罪論，並均加重其刑。又被告二人均供稱竊取機車之目的，並非在於供搶奪他
    人財物之用（見本院卷第一二０頁），故被告二人所犯之竊盜及搶奪二罪，均犯
    意各別，行為互殊，犯罪構成要件不同，應予分論併罰，公訴人認有方法與結果
    之牽連關係，尚有未洽。再被告戊○○於八十二年間，因違反肅清煙毒條例案件
    ，法院判處有期徒刑三年五月確定，執行期間，假釋出監，又於八十四年間因違
    反麻醉藥品管理條例案，經法院判處有期徒刑四月確定，前開違反肅清煙毒條例
    案件之假釋即遭撤銷，復在八十六年間因違反槍砲彈藥刀械管制條例案，經法院
    判處有期徒刑一年確定，三案合併執行有期徒刑二年，於九十一年十月四日始執
    行完畢，此有卷附被告戊○○之臺灣高等法院被告全國前案紀錄表可按，五年以
    內再犯本件有期徒刑以上之罪，為累犯，依刑法第四十七條規定加重其刑，並分
    別就連續竊盜及連續搶奪均遞加之。爰審酌被告二人均年富力強，不思努力，竟
    自陷毒癮，以致屢屢犯竊盜、搶奪等案，甚至早於九十二年九月二十六日首次竊
    盜即遭警查獲，詎仍膽大妄為續行竊盜，更進而藉所竊機車遂行搶奪，其等犯罪
    之手段及所顯之惡性均屬重大，且其二人連竊帶搶，致被害人多達七人，對於社
    會治安之危害非輕，雖其等犯後均坦承全部搶奪犯行，然於竊盜一節，仍意圖相
    互迴護，否認係共同竊盜之態度，又被告己○○曾於七十八年間即因懲治盜匪條
    例案件，經法院判處有期徒刑三年六月，嗣經減刑為二年四月，於八十一年十二
    月六日執行完畢，雖就本案犯行，已逾五年而非累犯，然衡酌其於八十四年間，
    因藏匿人犯、違反肅清煙毒條例等罪，經法院判處有期徒刑三年八月確定，次於
    八十五年間，因違反麻醉藥品管理條例案，經法院判處有期徒刑八月確定，再於
    八十六年間因違反肅清煙毒條例案件，經法院判處有期徒刑四年二月確定，復在
    八十七年間，因偽造文書罪，經法院判處有期徒刑四月確定，上開尚未執行完畢
    之各該案件，均合併或接續執行，九十年五月二十四日始假釋出監，但現仍於假
    釋中，此亦有被告己○○之臺灣高等法院被告全國前案紀錄表一份在卷可按，則
    其於盜匪乙案執行完畢後，顯然又接連犯案累累，無非多案接續或合併執行，而
    因現仍於假釋期間始未構成累犯，其素行之不良，並不亞於戊○○，是以就被告
    己○○之量刑自不宜從輕，公訴人請求就被告己○○部分量處有期徒刑一年六月
    ，尚嫌過輕等一切情狀，各量處如主文所示之刑，並各定其應執行之刑，以示懲
    儆。又按機器腳踏車駕駛人及附載坐人均應戴安全帽，此有道路交通安全規則第
    八十八條第一項第五款定有明文，是以扣案之被告己○○所有之安全帽乙頂，既
    係被告己○○騎乘機車時，依前開規定配戴，縱被告有以騎機車方式行搶，亦難
    謂依交通法規所配戴之安全帽，與被告之搶奪犯行有何關聯，是以自不得認該安
    全帽係被告搶奪犯罪所用之物，依法自不得宣告沒收，公訴人請求宣告沒收，尚
    有未當，併敘明之。
據上論斷，應依刑事訴訟法第二百九十九條第一項前段，刑法第二十八條、第五十六
條、第三百二十條第一項、第三百二十五條第一項、第四十七條、第五十一條第五款
，罰金罰鍰提高標準條例第一條前段，判決如主文。
本案經檢察官丁○○到庭執行職務。
中    　華　  　民　  　國　　  九十三　　年　 　 四  　　月  二十一    日
                                          臺灣高雄地方法院刑事第三庭
                                              審判長法　官
                                                    法　官
                                              　　  法　官
右正本證明與原本無異。
如不服本判決，應於判決送達後十日內向本院提出上訴狀，上訴於台灣高等法院高雄
分院（須附繕本）。
                                                  書記官  蔡語珊
中　　　華　　　民　　　國　　九十三　　年　　　四　　　月　　二十二　　日
附表：
┌──┬───┬─────┬──────┬───┬─────┬──────┐
│編號│被害人│犯罪時間  │犯罪地點    │行為人│搶得財物  │犯罪方式    │
├──┼───┼─────┼──────┼───┼─────┼──────┤
│　　│　　　│九十二年九│高雄市小港區│己○○│金項鍊一條│由戊○○駕駛│
│　一│張宋金│月二十九日│頂橫路（近店│戊○○│　　　　　│車牌ＯＫＸ─│
│　　│鳳　　│下午六時八│中路與頂橫路│　　　│　　　　　│０六二號機車│
│　　│　　　│分許　　　│之交岔路口）│　　　│　　　　　│，後載己○○│
│    │      │          │　　　　　　│      │          │，由在後座之│
│    │      │          │　　　　　　│      │          │己○○乘被害│
│    │      │          │　　　      │      │          │人不備下手行│
│    │      │          │            │      │          │搶被害人掛於│
│    │      │          │            │      │          │脖子上之金項│
│    │      │          │            │      │          │鍊。　　　  │
├──┼───┼─────┼──────┼───┼─────┼──────┤
│　　│　　　│九十二年十│高雄縣鳳山市│同　右│金項鍊一條│由己○○駕駛│
│　二│丙○○│月十九日下│武營路二七三│　　　│　　　　　│同前車號機車│
│　　│　　　│午一時五十│巷八號前　　│　　　│　　　　　│，後載戊○○│
│　　│　　　│分許　　　│　　　　　　│　　　│　　　　　│，假意向路旁│
│    │      │          │            │      │          │之被害人問路│
│    │      │          │            │      │          │，由在後座之│
│    │      │          │            │      │          │戊○○乘被害│
│    │      │          │            │      │          │人不備下手行│
│    │      │          │            │      │          │搶被害人掛於│
│    │      │          │            │      │          │脖子上之金項│
│    │      │          │            │      │          │鍊。　      │
├──┼───┼─────┼──────┼───┼─────┼──────┤
│　　│　　　│九十二年十│高雄市前鎮區│同　右│金項鍊一條│由己○○駕駛│
│　三│黃藍素│月二十六日│鎮州路　　　│　　　│　　　　　│上開機車，後│
│　　│珠　　│上午十一時│　　　　　　│　　　│　　　　　│載戊○○，自│
│　　│　　　│三十分許　│　　　　　　│　　　│　　　　　│後接近正騎機│
│    │      │          │            │      │          │車之被害人，│
│    │      │          │            │      │          │由在後座之陳│
│    │      │          │            │      │          │金玄乘被害人│
│    │      │          │            │      │          │不備自後方下│
│    │      │          │            │      │          │手行搶被害人│
│    │      │          │            │      │          │掛於脖子上之│
│    │      │          │            │      │          │金項鍊。　　│
├──┼───┼─────┼──────┼───┼─────┼──────┤
│　　│　　　│九十二年十│高雄縣大寮鄉│同　右│金項鍊一條│由己○○駕駛│
│　四│張陳美│月二十六日│萬丹路黃昏市│　　　│　　　　　│上開機車，後│
│　　│珠　　│下午四時四│場前　　　　│　　　│　　　　　│載戊○○，靠│
│　　│　　　│十分許　　│　　　　　　│　　　│　　　　　│近由被害人妹│
│    │      │          │            │      │          │妹駕駛，搭載│
│    │      │          │            │      │          │被害人之機車│
│    │      │          │            │      │          │，在後座之陳│
│    │      │          │            │      │          │金玄即乘被害│
│    │      │          │            │      │          │人不備，突然│
│    │      │          │            │      │          │下手搶奪坐於│
│    │      │          │            │      │          │機車後座被害│
│    │      │          │            │      │          │人掛於脖子上│
│    │      │          │            │      │          │之金項鍊。  │
├──┼───┼─────┼──────┼───┼─────┼──────┤
│　　│　　　│九十二年十│高雄縣大寮鄉│同　右│金項鍊一條│由己○○駕駛│
│　五│藍洪金│月三十一日│琉球村琉球路│　　　│　　　　　│機車，後載陳│
│　　│綿　　│下午五時十│一三一號前　│　　　│　　　　　│金玄，由後座│
│　　│　　　│五分許　　│　　　　　　│　　　│　　　　　│之戊○○乘被│
│    │      │          │            │      │          │害人不備，突│
│    │      │          │            │      │          │然自被害人後│
│    │      │          │            │      │          │方下手搶奪被│
│    │      │          │            │      │          │害人掛於脖子│
│    │      │          │            │      │          │上之金項鍊。│
└──┴───┴─────┴──────┴───┴─────┴──────┘
附錄條文：
刑法第三百二十條
          意圖為自己或第三人不法之所有，而竊取他人之動產者，為竊盜罪，處五
          年以下有期徒刑、拘役或五百元以下罰金。
          意圖為自己或第三人不法之利益，而竊佔他人之不動產者，依前項之規定
          處斷。
          前二項之未遂犯罰之。
刑法第三百二十五條
          意圖為自己或第三人不法之所有，而搶奪他人之動產者，處六月以上五年
          以下有期徒刑。
          因而致人於死者，處無期徒刑或七年以上有期徒刑，致重傷者，處三年以
          上十年以下有期徒刑。
          第一項之未遂犯罰之。
